【裁判字號】    91,簡,36
【裁判日期】    920225
【裁判案由】    勞保
【裁判全文】
臺北高等行政法院判決                                九十一年度簡字第三六號
    原      告  信興煤氣有限公司
    代  表  人  甲○○
    被      告  行政院勞工委員會
    代  表  人  陳菊(主任委員)
    訴訟代理人  丙○○
                乙○○
右當事人間因勞保事件，原告不服行政院勞工委員會中華民國九十年八月十五日台八
十九勞訴字第○○一八三六九號訴願決定，提起行政訴訟。本院判決如左：
    主  文
原告之訴駁回。
訴訟費用由原告負擔。
    事  實
一、事實概要：緣原告未按規定申報其員工即被保險人邢梅君等四人之投保薪資，經
    被告於民國（下同）八十九年四月十一日以台八十九勞局承字第○○九○六四九
    號函，依勞工保險條例第十四條第一項前段及第七十二條第二項規定，處其八十
    七年四月一日至八十七年十二月三十一日止，短報保險費金額二倍罰鍰計新台幣
    （下同）六二、八一八元。原告不服，提起訴願，遭決定駁回，遂提起本件行政
    訴訟。
二、兩造聲明：
  (一)原告聲明：訴願決定及原處分均撤銷。
  (二)被告聲明：駁回原告之訴。
三、兩造之爭點：被告以原告未按規定申報其員工即被保險人邢梅君等四人之投保薪
                資，處其短報保險費金額二倍罰鍰計新台幣六二、八一八元，是否
                適法？
  (一)原告主張之理由：
    1.原告經營煤氣買賣，員工工作時間由早上九點工作至晚上十點，其超過之工作
      時數，依據勞動基準法施行細則第十一條規定，所稱基本工資係指勞工在正常
      工作時間所得之報酬，但延長工作時間及工資及休假日工作加給之工資均不計
      入。
    2.依據勞動基準法施行細則第十二條規定，採計件工資之勞工所得基本工資，以
      每日工作八小時之生產額或工作量換算之。故原告之投保薪資，不需將超時工
      作之薪資併入投保薪資內計算，故原告並未低報投保金額，請准予撤銷原罰鍰
      處分。
  (二)被告主張之理由：
    1.按「．．．所稱月投保薪資，係指由投保單位按被保險人之月薪資總額，依投
      保薪資分級表之規定，向保險人申報之薪資．．．」、「投保單位違背本條例
      規定，將投保薪資金額以多報少或以少報多者，自事實發生之日起，按其短報
      或多報之保險費金額，處以二倍罰鍰，並追繳其溢領給付金額。勞工因此所受
      損失，應由投保單位賠償之。」分別為勞工保險條例第十四條第一項前段及第
      七十二條第二項所明定。又「本條例第十四條第一項所稱月薪資總額，以勞動
      基準法第二條第三款規定之工資為準；其每月收入不固定者，以最近三個月收
      入之平均為準．．．」復為同條例施行細則第三十二條第一項所明定。另依勞
      動基準法第二條第三款規定：「工資：謂勞工因工作而獲得之報酬，包括工資
      、薪金及按計時、計日、計月、計件以現金或實物等方式給付之獎金、津貼及
      其他任何名義之經常性給與均屬之。」
    2.查本案依據財政部台北市國稅局文山稽徵所函附原告八十七年一月至十二月之
      員工薪資清冊暨各類所得扣繳暨免扣繳憑單影本予以核算，其確實未依規定申
      報調整其員工邢菊梅君等四名員工之投保薪資，而有以多報少之情事，又有該
      等員工八十七年一月至八十七年十二月薪資清冊可稽，其違規事實洵堪認定，
      被告乃依前揭規定科處原告新台幣六二、八一八元之罰鍰，依法並無不合。原
      告不服提起訴願，亦經被告決定駁回在案。
    3.原告訴稱其經營煤氣買賣，員工工作時間由早上九點工作至晚上十點，其超過
      之工作時數，依勞動基準法施行細則第十一條及第十二條規定，所稱基本工資
      係指勞工在正常工作時間內所得之報酬，但延長工作時間之工資及休假日、例
      假日工作加給之工資均不計入，故原告不需將超時工作之薪資併入投保薪資內
      計算云云。惟查前開施行細則第十一條及第十二條所稱「基本工資」係勞工主
      管機關為維持每一個勞工的基本生活水準而訂定之標準，限制雇主於僱用勞工
      時，其薪資不得低於此標準，而本案之爭點與「基本工資」並無關連，原告顯
      係誤解法令。
    理  由
一、按「所稱月投保薪資，係指由投保單位按被保險人之月薪資總額，依投保薪資分
    級表之規定，向保險人申報之薪資．．．」、「投保單位違背本條例規定，將投
    保薪資金額以多報少或以少報多者，自事實發生之日起，按其短報或多報之保險
    費金額，處以二倍罰鍰，並追繳其溢領給付金額。勞工因此所受損失，應由投保
    單位賠償之。」勞工保險條例第十四條第一項前段及第七十二條第二項分別定有
    明文。次按「本條例第十四條第一項所稱月薪資總額，以勞動基準法第二條第三
    款規定之工資為準；其每月收入不固定者，以最近三個月收入之平均為準．．．
    」復為同條例施行細則第三十二條第一項所明定。又「工資：謂勞工因工作而獲
    得之報酬，包括工資、薪金及按計時、計日、計月、計件以現金或實物等方式給
    付之獎金、津貼及其他任何名義之經常性給與均屬之。」亦為勞動基準法第二條
    第三款所明定。
二、本件原告原告未將其員工即被保險人邢梅君等四人之超時工作薪資計入投保薪資
    ，向被告申報，被告於八十九年四月十一日以台八十九勞局承字第○○九○六四
    九號函，依勞工保險條例第十四條第一項前段及第七十二條第二項規定，裁處原
    告八十七年四月一日至八十七年十二月三十一日止，短報保險費金額二倍罰鍰計
    六二、八一八元。原告不服，提起訴願，遭決定駁回等情，有被告上開函、訴願
    決定書等影本附卷可稽，且為兩造所不爭執，堪信為真實。
三、查依卷附財政部台北市國稅局文山稽徵所函附原告八十七年一月至十二月之員工
    薪資清冊暨各類所得扣繳暨免扣繳憑單影本予以核算，原告確實未依規定申報調
    整其員工邢菊梅君等四人之投保薪資，而有以多報少之情事，且有該等員工八十
    七年一月至八十七年十二月薪資清冊附卷可憑，且為原告所不爭執，原告違規事
    實洵堪認定，準此，被告依前揭規定科處原告六二、八一八元之罰鍰，於法有據
    。
四、原告主張其經營煤氣買賣，員工工作時間由早上九點工作至晚上十點，其超過之
    工作時數，依勞動基準法施行細則第十一條及第十二條規定，所稱基本工資係指
    勞工在正常工作時間內所得之報酬，但延長工作時間之工資及休假日、例假日工
    作加給之工資均不計入，故原告不需將超時工作之薪資併入投保薪資內計算云云
    ；但查：(一)「本條例第十四條第一項所稱月薪資總額，以勞動基準法第二條第三
    款規定之工資為準；其每月收入不固定者，以最近三個月收入之平均為準．．．
    」勞工保險條例施行細則第三十二條第一項所明定。又「工資：謂勞工因工作而
    獲得之報酬，包括工資、薪金及按計時、計日、計月、計件以現金或實物等方式
    給付之獎金、津貼及其他任何名義之經常性給與均屬之。」復為勞動基準法第二
    條第三款所明定。足證申報員工投保薪資係以員工所得所有名目之薪資為計。(二)
    勞動基準法施行細則第十一條及第十二條所稱「基本工資」係勞工主管機關為維
    持每一個勞工的基本生活水準而訂定之標準，限制雇主於僱用勞工時，其薪資不
    得低於此標準，而本案之爭點係投保薪資與「基本工資」無涉，原告此項主張，
    顯屬誤解。
五、綜合上述，原告誤以員工之超時工資無須併入投保薪資申報，致以多報少，被告
    依據勞工保險條例第七十二條第二項規定，依其短報保險費金額，裁處六二、八
    一八元罰鍰，並無不合，訴願決定予以維持，亦無違誤，原告仍執前詞，訴請撤
    銷，為無理由，應予駁回。
據上論結，本件原告之訴為無理由，爰依行政訴訟法第九十八條第三項前段，判決如
主文。
中      華      民      國    九十二    年      二      月    二十五    日
                 臺 北 高 等 行 政 法 院   第 六 庭
                                      法  官   闕 銘 富
右為正本係照原本作成。
本件以訴訟事件所涉及之法律見解具有原則性者為限，始得於本判決送達後二十日內
向本院提出上訴狀並表明上訴理由，如已於本判決宣示後送達前提起上訴者，應於判
決送達後二十日內補具上訴理由（均按他造人數附繕本），且經最高行政法院許可後
方得上訴。
中      華      民      國    九十二    年      二      月    二十六    日
                                      書記官   吳 芳 靜


司法院資訊處製作；財團法人民間司法改革基金會備份。
